【裁判字號】    98,聲再,82
【裁判日期】    980603
【裁判案由】    聲請再審
【裁判全文】
臺灣高等法院臺中分院刑事裁定          98年度聲再字第82號
再審聲請人
即受判決人  晶旺生物科技股份有限公司
代  表  人  甲○○
再審聲請人
即受判決人  甲○○
共      同
選任辯護人  蔡振修律師
上列聲請人因違反藥事法案件，對於本院96年度上訴字第3169號
中華民國97年7月2日第二審確定判決（起訴案號：臺灣臺中地方
法院檢察署95年度偵字第12940號)，聲請再審，本院裁定如下：
    主    文
再審之聲請駁回。
    理    由
一、再審聲請意旨略以：再審聲請人晶旺生物科技股份有限公司
    、甲○○因發現確實之新證據，足認再審聲請人應受無罪或
    輕於原判決所認罪名之判決，爰依刑事訴訟第420條第1項第
    6 款之規定聲請再審。又製造、販賣偽藥罪，應該當其構成
    要件即有製造、販賣之行為，行為客體必須為藥品，行為主
    體之主觀要件需有明知或犯意，始得成立，然查：(一)偽藥專
    指各種藥品、製劑，而非單純之成分，是僅因產品含有某特
    定成分，即逕行認定該產品為藥品而加以處罰，顯與藥事法
    第82條規定不合。且因科技之躍進，已經可以在自然物中萃
    取所需特定成分為化學成分，而 Acetildenafil並不必屬化
    學合成物，故本件之行為客體並非「藥品」。(二)再審聲請人
    主觀上並無犯意，更非明知。查再審聲請人於民國92年 5月
    29日將要販賣之壯陽食品送至華友科技顧問股份有限公司（
    下稱華友公司）檢驗，該公司在檢驗壯陽類之西藥種類高達
    17種，幾乎坊間所有壯陽類西藥成分均包含在內，其檢驗結
    果均為：未檢出。再審聲請人基此信賴原則，信任華友公司
    之檢驗結果，主觀上認為將販賣之產品，均無添加西藥成分
    ，並無主觀上之犯意。(三)Acetildenafil1（分子量466)之化
    學成分，有可能存在植物中，且行政院衛生署（下稱衛生署
    ）有關Acetildenafil1（分子量466)相關資料，不但發表時
    間不明確，且檢驗標準品之來源，亦不公正。(四)再審聲請人
    於97年11月13日委託國立嘉義大學水生生物系水產品檢驗組
    檢驗；98年 2月19日委託國立海洋大學水產養殖學系水產品
    檢驗中心檢驗蟲草綜合膠囊，發現同一種樣品因檢驗方法、
    濃度、儀器、混合樣本均會有不同結果出現。既然每一家檢
    驗公司類緣物檢驗標準不一，再審聲請人合理懷疑衛生署之
    檢驗結果有疑義。(五)依衛生署藥物食品檢驗局98年 4月10日
    藥檢參字第0980006275號函可知，衛生署對自己之含類緣物
    樣品純化之方法（即「標準品」）各有不同，又不能公開方
    法，更無市售標準品，而美國於97年間，就可以買到標準品
    ，自有依靠本件再審，才能釐清事實真相等語。
二、按刑事訴訟法第420條第1項第 6款所謂發現確實之新證據，
    係指該證據於事實審法院判決前已經存在，為法院、當事人
    所不知，不及調查斟酌，至其後始行發現，且就證據本身形
    式上觀察，固不以絕對不須經過調查程序為條件，但必須顯
    然可認為足以動搖原有罪確定判決，而為受判決人無罪、免
    訴、免刑或輕於原判決所認罪名之判決者為限。故受理聲請
    再審之最後事實審法院，應就聲請再審理由之所謂「新證據
    」，是否具備事實審判決前已經存在，為法院、當事人所不
    知，事後方行發現之「嶄新性」，及顯然可認足以動搖原有
    罪確定判決，應為無罪、免訴、免刑或輕於原判決罪名之「
    顯然性」二要件，加以審查，為判斷應否准予開始再審之準
    據（最高法院41年台抗字第1號判例、85年度台抗字第308號
    裁判要旨參照）。次按有罪之判決確定後，因發現確實之新
    證據，固得依刑事訴訟法第420條第1項第 6款為受判決人之
    利益聲請再審。惟所謂「發現確實新證據」，必該證據係於
    判決確定前因未經發現不及調查斟酌，至其後始行發現者而
    言。倘其證據成立在判決確定後或於判決確定前為聲請人所
    明知，即非所謂發現之新證據，用以聲請再審，自非法之所
    許（最高法院84年度台抗字第145號裁判要旨參照）。
三、經查：
  (一)再審聲請人所提出國立海洋大學水產養殖學系水產品檢驗
      中心98年2月25日檢驗報告、台美檢驗科技有限公司97年7
      月21日函、國立嘉義大學水生生物系水產品檢驗組97年11
      月13日檢驗分析報告、衛生署藥物食品檢驗局98年 4月10
      日藥檢參字第0980006275號函等文書，依其製作日期均係
      成立在原確定判決事實審法院97年7月2日判決之後，自非
      所謂發現之新證據，聲請人以之為聲請再審之新證據，即
      無理由。況上開資料尚需經調查始足以辨明事實為何，若
      僅就再審聲請人所提出文書為形式上觀察，並不顯然足以
      動搖原有罪確定判決，而應為有利於再審聲請人之判決，
      且原確定判決法院就再審聲請人此項有利之陳述，已傳訊
      專家證人曾木全到庭證述在卷，並輔以專家證人提出之相
      關資料，原確定判決法院並就再審聲請人提出對其有利之
      證據即財團法人醫藥工業技術發展中心曾檢驗出天然植物
      含有分子量相當於466、467成分乙節，向該技術發展中心
      函查，據覆稱無法判斷該成分是否為天然物本身所含之成
      分等語，且因該成分具有足以影響人類身體結構及生理機
      能之藥品，始認定再審聲請人此部分之辯解缺乏證據資以
      證明，不能為有利於再審聲請人之認定。益徵再審聲請人
      上開所提文書，均不合刑事訴訟法第420條第1項第 6款所
      謂「發現確實之新證據」應具有「嶄新性」及「顯然性」
      之再審要件。
  (二)再審聲請人另提出國立臺灣大學碩士論文、輝瑞大藥廠官
      方網頁及VIAFRA中文仿單、劉弘章及劉浡之著作、華友公
      司之檢驗報告及函文、衛生署暨所屬藥物食品檢驗局、藥
      政處相關函文、會議紀錄、法規資料檢索及公告、臺灣臺
      中地方法院審判筆錄、昭信科技顧問股份有限公司函文、
      台美檢驗科技有限公司函文、維基百科相關資料、行政院
      公報等書證，或於原確定判決之偵審程序中，業已分別提
      出附卷，並經原確定判決審酌而無從為有利於再審聲請人
      之認定；或尚需經調查始足以辨明所謂檢驗藥品之方法、
      標準、結果是否公正明確等事實，而就各該文書為形式上
      觀察，並不顯然足以動搖原有罪確定判決，而應為有利於
      再審聲請人之判決，自皆不合刑事訴訟法第420條第1項第
      6 款所謂「發現確實之新證據」應具有「嶄新性」或「顯
      然性」之再審要件。
  (三)綜上所述，本件再審聲請人之聲請顯與刑事訴訟法第 420
      條第1項第6款之規定不符，其再審之聲請為無再審理由，
      應予駁回。
四、據上論斷，依刑事訴訟法第434條第1項，裁定如主文。
中    華    民    國    98    年    6     月    3     日
            刑事第六庭    審判長法  官  李  文  雄
                                法  官  林  靜  芬
                                法  官  張  恩  賜
以上正本證明與原本無異。
如不服本裁定，得於收受送達後 5日內向本院提出抗告書狀（須
附繕本）。
                              書記官  陳  如  慧
中    華    民    國    98    年    6     月    3     日


司法院資訊處製作；財團法人民間司法改革基金會備份。
